【裁判字號】    97,消債更,205
【裁判日期】    970827
【裁判案由】    更生事件
【裁判全文】
臺灣臺南地方法院民事裁定           97年度消債更字第205號
債  務  人  甲○○
上列當事人因消費者債務清理條例事件聲請更生，本院裁定如下
：
    主  文
債務人甲○○自民國九十七年八月二十七日十七時起開始更生程
序。
    理  由
一、按債務人不能清償債務或有不能清償之虞，且無擔保或無優
    先權之債務總額未逾新臺幣（下同）1,200萬元者，於法院
    裁定開始清算程序或宣告破產前，得向法院聲請更生。法院
    開始更生程序之裁定，應載明其年、月、日、時，並即時發
    生效力，消費者債務清理條例第3條、第42條第1項、第45條
    第1項定有明文。又按債務人對於金融機構因消費借貸、自
    用住宅借款、信用卡或現金卡契約而負債務，在聲請更生或
    清算前，應提出債權人清冊，以書面向最大債權金融機構請
    求協商債務清償方案，並表明共同協商之意旨，債務人與金
    融機構協商成立者，不得聲請更生或清算，但因不可歸責於
    己之事由，致履行顯有重大困難者，不在此限，消費者債務
    清理條例第151條第1、5項亦定有明文。
二、本件聲意旨略以：聲請人積欠各債權銀行共445,282元，雖
    曾於消費者債務清理條例施行前，與各債權銀行就無擔保債
    務成立協商，約定每月償還8,37 6元（協商確定當時之債務
    總額為537, 418元），惟聲請人當時任職維味香食品公司司
    機，月薪約12,000元，加上親友協助尚得維生，然後因屆齡
    50歲而遭公司解僱，目前擔任臨時送貨員，收入不固定，每
    月實際收入僅約5,000元至7, 000元，雖在配偶協助下勉強
    履約至民國96年11月，但因配偶自身亦有債務，終究無法持
    續為聲請人償還債務，是聲請人有不可歸責於己之事由，致
    履行有重大困難之情事，爰依消費者債務清理條例聲請更生
    等語。
三、經查：
  (一)聲請人於消費者債務清理條例施行前，依中華民國銀行公會
    會員辦理消費金融案件無擔保債務協商機制，與金融機構於
    95年12月間成立協商，約定每月償還8,376元，聲請人自96
    年1月起開始繳款，至96年11月即未再履行等情，業據聲請
    人提出協議書及繳款存根為證，應信為真實。
  (二)又聲請人主張其於債務協商當時任職於維味香食品公司司機
    ，每月收入約12,000元，嗣於96年6月間因屆齡50歲而遭公
    司解僱，目前從事臨時送貨員，每月收入不固定，所得約僅
    為5,000至7,000元，致無資力再繳交協商金額等情，復據其
    提出離職證明書、財政部台灣省南區國稅局綜合所得資料、
    勞工保險投保資料為憑，並經本院依職權調取聲請人稅務電
    子閘門財產所得調件明細表審核屬實，亦堪信為真實。準此
    ，聲請人於債務協商後，因年屆五旬而遭解僱，致收入減少
    ，無法繼續清償協商金額，乃協商後所發生之情事變更，而
    其名下亦無其他財產可供清償債務，更難期以借貸履行協商
    ，是聲請人主張其有不可歸責於己之事由，致履行上開協議
    顯有重大困難之情事，應堪採信。
四、綜上所述，聲請人僅係一般消費者，並未從事營業，其已達
    不能清償債務或有不能清償之虞之程度，其中無擔保或無優
    先權之債務，在1,200萬元以下，之前雖與各債權銀行達成
    協議，但因不可歸責於己之事由，致履行上開協議顯有重大
    困難，且未經法院裁定開始清算程序或宣告破產，又查無消
    費者債務清理條例第6條第3項、第8條或第46條各款所定駁
    回更生聲請之事由存在，則債務人聲請更生，應屬有據，爰
    裁定如主文。
中    華    民    國    97    年    8     月    27    日
                  民事第一庭    法  官    陳淑卿
以上正本證明與原本無異。
不得抗告。
本裁定已於97年8月27日17時公告。
中    華    民    國    97    年    8     月    27    日
                                書記官    程欣怡


司法院資訊處製作；財團法人民間司法改革基金會備份。
